最高法院刑事判決　　　　　　一○○年度台上字第二六○一號
上　訴　人　林江淮
上列上訴人因違反槍砲彈藥刀械管制條例案件，不服台灣高等法
院台中分院中華民國九十八年十二月二十四日第二審判決（九十
八年度上訴字第二一二○號，起訴案號：台灣南投地方法院檢察
署九十七年度偵字第五一三三號），提起上訴，本院判決如下：
    主  文
原判決撤銷，發回台灣高等法院台中分院。
    理  由
本件原判決以上訴人林江淮因違反槍砲彈藥刀械管制條例案件，
不服第一審論處其未經許可，持有可發射子彈具有殺傷力槍枝罪
刑（處有期徒刑三年二月），並為相關沒收之諭知，提起第二審
上訴。惟上訴人所敘其確實在警方尚未知其持有手槍及子彈之前
，即向警方自首犯行、證人丁元恆、許憲哲於第一審時之證言有
誤、上訴人家中尚有妻小待其照料；請求傳喚證人吳桂英、蘇雲
逢、許憲哲、丁元恆與上訴人對質，以證明上訴人符合自首要件
云云，並不具有調查之必要性等情。均難謂係具體理由，且上訴
人並未提出新事證以供調查，亦未依據卷內之訴訟資料，指摘原
審判決有何足以影響判決本旨之不當或違法，而構成應予撤銷之
具體事由，難認其上訴合法，依刑事訴訟法第三百六十七條前段
、第三百七十二條之規定，駁回上訴人在第二審之上訴，固非無
見。
惟查：民國九十六年七月四日修正前刑事訴訟法第三百六十一條
規定：不服地方法院之第一審判決上訴者，應向管轄第二審之高
等法院為之，並未明定第二審之上訴書狀應敘明上訴理由之明文
，則凡第一審之判決已上訴部分，無論曾否敘述上訴理由，第二
審均應調查裁判。嗣該條第二項於九十六年七月四日修正為「上
訴書狀應敘述具體理由。」以防止先前空白上訴之流弊。但第二
審之訴訟架構，仍採覆審制，並未同步改為事後審，是不服地方
法院之第一審判決而上訴之門檻不應太高，以免過度限制被告之
上訴權。惟該修正條文所指「具體理由」之內容，未見明文，但
由該條文之原草案「依前項規定提起上訴者，其上訴書狀應敘述
理由，並引用卷內訴訟資料，具體指摘原審判決不當或違法之事
實。其以新事實或新證據為上訴理由者，應具體記載足以影響判
決結果之理由。」修正為現行之條文內容，其立法理由為：「提
起第二審上訴之目的，在於請求第二審法院撤銷、變更原判決，
自須提出具體理由。爰增訂第二項，明定上訴書狀應敘述具體理
由。又因目前第二審並非如第三審係法律審，故上訴理由無須如
第三百七十七條規定以原判決違背法令為限，乃屬當然。」足見
所稱第二審上訴書狀應敘述具體理由者，以就第一審判決為具體
主張有所違法或不當，形式上觀之，有構成撤銷、變更第一審判
決內容之可能為已足。至該第二審上訴書狀所敘具體理由，經實
質審理結果，縱認並無可採，要屬上訴有無理由之範疇，尚難遽
謂未敘述具體理由。卷查，上訴人於九十八年九月一日法定上訴
期間內提起第二審上訴，嗣於同年九月二十四日所提之刑事理由
一狀，已就其如何符合刑法第六十二條所定之自首要件，依卷內
既存訴訟資料詳予敘明，並請求原審傳喚證人吳桂英、蘇雲逢、
許憲哲及丁元恆與其對質，釐清上訴人是否確有自首之情（見原
審卷第八至十七頁），復於原審準備程序時為相同之請求，而原
審受命法官亦就審理庭調查證據之範圍及順序，分別請檢察官、
上訴人及其辯護人表示意見（見原審卷第三十八至三十九頁），
核其上訴意旨，從形式上觀察，已不無構成撤銷、變更原判決內
容之可能，揆諸前揭說明，難認上訴人未依卷內既存之資料為具
體之指摘。乃原審未經審理，竟於行準備程序並確定審理庭調查
證據之範圍及順序後，逕認上訴人之第二審上訴不合法定程式予
以駁回，自嫌速斷，難昭折服。上訴意旨指摘原判決不當，非無
理由，應認原判決有撤銷發回更審之原因。
據上論結，應依刑事訴訟法第三百九十七條、第四百零一條，判
決如主文。
中    華    民    國  一○○  年    五    月   十九   日
                      最高法院刑事第三庭
                          審判長法官  陳  正  庸  
                                法官  林  秀  夫  
                                法官  林  瑞  斌  
                                法官  謝  靜  恒  
                                法官  沈  揚  仁  
本件正本證明與原本無異
                                      書  記  官  
中    華    民    國  一○○  年    五    月  二十五  日
                                                      Q